【裁判字號】    99,抗,57
【裁判日期】    990312
【裁判案由】    聲明異議
【裁判全文】
臺灣高雄地方法院民事裁定                99年度抗字第57號
抗  告  人  南盛興業有限公司
兼法定代理
人          甲○○
相  對  人  乙○○
上列抗告人因相對人請求返還擔保金事件，聲明異議，對於民國
99年2 月8 日本院98年度雄事聲字第15號所為駁回異議之裁定提
起抗告，本院管轄之第二審合議庭裁定如下：
    主  文
抗告駁回。
抗告程序費用新臺幣壹仟元由抗告人負擔。
    理  由
一、抗告意旨略以：相對人前因兩造損害賠償事件而向本院聲請
    假扣押強制執行，扣押抗告人甲○○於第三人臺灣銀行股份
    有限公司新興分行等四家銀行之存款及抗告人南盛興業有限
    公司（下稱南盛公司）之存款、不動產，顯有超額查封。又
    相對人於兩造損害賠償事件訴訟程序中，屢次提出不實證據
    誣賴抗告人，造成抗告人名譽、精神之損害。抗告人期待相
    對人自省，故並未於相對人催告之法定期間內對相對人為司
    法行為。惟相對人依然故我，無視抗告人之損害，而向本院
    聲請返還擔保金。抗告人實無法再宥恕其作為，始向本院提
    出請求損害賠償之訴訟。相對人對抗告人造成之損害至為明
    顯，故於上開損害賠償案件終結前，應否准相對人取回執行
    假扣押所提存之擔保金新臺幣（下同）10萬元，原審法院應
    將准許相對人聲請返還擔保金之裁定予以廢棄云云。
二、按「有下列各款情形之一者，法院應依供擔保人之聲請，以
    裁定命返還其提存物或保證書：一、應供擔保之原因消滅者
    。二、供擔保人證明受擔保利益人同意返還者。三、訴訟終
    結後，供擔保人證明已定二十日以上之期間，催告受擔保利
    益人行使權利而未行使，或法院依供擔保人之聲請，通知受
    擔保利益人於一定期間內行使權利並向法院為行使權利之證
    明而未證明者」，民事訴訟法第104 條第1 項定有明文。前
    開規定，於其他依法令供訴訟上之擔保者準用之，並為同法
    第106 條所明定。所謂訴訟終結，包括執行程序終結；於假
    扣押執行事件，如供擔保之債權人已撤回假扣押之執行，其
    撤回執行距其收受為執行名義之假扣押裁定已逾30日，依強
    制執行法第132 條第3 項規定已不得再聲請強制執行者，亦
    可認為訴訟終結。次按訴訟終結後，受擔保利益人逾民事訴
    訟法第104 條第1 項第3 款20日以上之期間而未行使其權利
    時，若在供擔保人向法院為返還提存物或保證書之聲請之後
    ，始行使其權利者，仍應認為受擔保利益人未在前開期間內
    行使其權利（最高法院72年台抗字第181 號判例參照）。
三、經查：（一）相對人前曾依本院民國（下同）93年度裁全字
    第1625號假扣押裁定，提供10萬元為擔保金（下稱系爭擔保
    金），並以本院93年度存字第1004號提存事件提存在案，據
    以聲請對抗告人之財產為假扣押強制執行。嗣相對人於假扣
    押強制執行實施前聲請撤回對抗告人南盛公司之執行，另就
    抗告人甲○○部份，因抗告人聲請撤銷前開假扣押裁定，經
    本院於98年2 月9 日以97年度裁全聲字第394 號裁定撤銷確
    定，假扣押強制執行程序亦經抗告人撤回執行而終結，有本
    院93年度裁全字第1625號假扣押裁定、93年度存字第1004號
    提存書、民事執行處98年3 月23日雄院高93執全惠第898 號
    通知、98年9 月17雄院高93執全惠第898 號證明書各乙份在
    卷可稽。（二）又相對人於上開訴訟終結後之98年7 月16日
    寄發存證信函催告抗告人於20日內行使權利，該存證信函已
    於同年7 月17日送達抗告人，亦有存證信函及掛號郵件收件
    回執可稽（見98年度司聲字第1247號卷第7 、8 、9 頁）。
    相對人並於98年8 月27日向本院提起本件返還系爭擔保金之
    聲請（見98年度司聲字第1247號卷第2 頁），而抗告人遲至
    98年10月16日始向本院以假扣押不當等為由向相對人提起損
    害賠償訴訟，顯已在相對人為本件聲請之後，揆諸前揭說明
    ，自不能影響供擔保人即相對人聲請法院命返還系爭擔保金
    之權益。（三）從而，相對人於訴訟終結後，定20日以上期
    間催告抗告人行使權利，抗告人未依法行使權利，爰聲請裁
    定返還系爭擔保金，合於民事訴訟法第104 條第1 項第3 款
    之規定，應予准許。是本院98年度司聲字第1247號裁定准許
    返還系爭擔保金，即無不當。抗告人聲明異議，洵屬無據，
    原審予以裁定駁回，並無違誤。抗告論旨，猶執其異議之前
    詞，指摘原裁定不當，求予廢棄，為無理由，應予駁回。
四、據上論結，本件抗告為無理由，依民事訴訟法第495 條之1
    第1 項、第449 條第1 項、第95條、第78條，裁定如主文。
中    華    民    國    99    年    3     月    12    日
              民事鳳山分庭審判長法      官  楊富強
                                法      官  林意芳
                                法      官  何悅芳
以上正本證明與原本無異。
如不服本裁定應於送達後10日內向本院提出再抗告狀（並按他造
當事人之人數附繕本），並繳納再抗告費新臺幣1,000 元。
再為抗告僅得以適用法規顯有錯誤為理由，並應委任律師為代理
人。
中    華    民    國    99    年    3     月    12    日
                                書  記  官  陳俐嫺

司法院資訊處製作；財團法人民間司法改革基金會備份。
